臺灣高等法院刑事判決　　　　　　　100年度交上易字第312號
上　訴　人
即　被　告　李國隆
上列上訴人即被告因過失傷害案件，不服臺灣板橋地方法院100
年度交易字第665 號，中華民國100 年8 月12日第一審判決（起
訴案號：臺灣板橋地方法院檢察署100 年度調偵字第1428號），
提起上訴，本院判決如下：
    主  文
原判決撤銷。
李國隆從事業務之人，因業務上之過失傷害人，處拘役拾伍日
，如易科罰金，以新臺幣壹仟元折算壹日。
    事  實
一、李國隆考領有職業聯結車駕駛執照，係受僱於「飛茂通運有
    限公司」之職業司機，平日以駕駛營業大客車接駁乘客為業
    ，為從事駕駛業務之人，於民國99 年12 月24日上午11時22
    分許，駕駛車號843-CC號營業大客車（掛牌於「大洋通運有
    限公司」），沿臺北縣新莊市（現改制為新北市新莊區○○
    ○路由北往南方向行駛，至新樹路257 巷口，擬左轉駛入該
    巷之際，原應注意汽車行駛至交岔路口，轉彎車應讓直行車
    先行，而依當時天候晴、日間自然光線、柏油路面、乾燥無
    缺陷、亦無障礙物、視距良好等一切狀況，並無不能注意情
    事，竟疏未注意讓直行車先行，貿然左轉，適有劉淑貞駕駛
    車號6HC-366 號普通重型機車沿新樹路對向往中正路方向行
    駛，駛至上開路口處，亦疏未注意車前狀況，見狀煞避不及
    ，李國隆駕駛大客車之車頭保險桿懸掛車牌處右側上方與劉
    淑貞駕駛機車之左側擋風板發生碰撞，致劉淑貞人車倒地，
    因而受有左第四趾擦挫傷、頭皮擦挫傷、右橈骨頭骨折等傷
    害。李國隆於肇事後，留在現場等候警員到場處理，嗣於有
    偵查犯罪權限之機關人員知悉其犯罪前，向到場處理之警員
    承認其為肇事人自首，接受裁判。
二、案經劉淑貞訴由臺北縣政府警察局（現改制為新北市政府警
    察局）新莊分局報請臺灣板橋地方法院檢察署檢察官偵查起
    訴。
    理  由
壹、證據能力：
一、被告以外之人於審判外之陳述，雖不符同法第159 條之1 至
    第159 條之4 之規定，但經當事人於審判程序同意作為證據
    ，法院審酌該言詞陳述或書面陳述作成時之情況，認為適當
    者，亦得為證據；當事人、代理人或辯護人於法院調查證據
    時，知有第159 條第1 項不得為證據之情形，而未於言詞辯
    論終結前聲明異議者，視為有前項之同意，同法第159 條之
    5 規定甚明。經查，本判決後引之被告以外之人於審判外之
    陳述，固均屬傳聞證據，惟被告於本院陳稱沒意見，廷亦有
    證據能力（見本院卷第18頁背面），迄至言詞辯論終結前，
    就該等證據資料之證據能力亦未再聲明異議，而公訴檢察官
    於法院則表示該等證據資料均有證據能力。本院審酌該等證
    據資料製作時之情況，尚查無違法不當及證明力明顯過低之
    瑕疵，亦認為以之作為證據應屬適當，故揆諸前開法律規定
    與說明，爰逕依刑事訴訟法第159 條之5 規定，認該等證據
    資料均例外有證據能力。
二、按醫師執行醫療業務時，依醫師法第12條規定，應製作病歷
    ，此係醫師於醫療業務過程中所須製作之紀錄文書，屬刑事
    訴訟法第159 條之4 第2 款所稱從事業務之人於業務上所須
    製作之紀錄文書，而卷附仁愛醫院出具之診斷證明書，係依
    病歷所轉錄之文書，亦屬上開規定之證明文書，本院審酌前
    開診斷證明書並無顯不可信之情況，自得作為本案證據。
三、卷附道路交通事故現場圖、道路交通事故調查報告表(一)(二)及
    道路交通事故肇事人自首情形紀錄表，係承辦本案之警員於
    本件交通事故發生後至現場作成之文書，應屬刑事訴訟法第
    159 條之4 第1 款所稱公務員職務上製作之紀錄文書，既查
    無顯不可信之情況，自均得作為本案證據。
四、卷附現場照片及車損照片，係偵辦本案之警員以機械方式所
    留存之影像，並非供述證據，無傳聞法則之適用，且與本案
    具有關聯性，本院審酌其作成時並無違法不當採證之情形，
    自得作為本案證據。
貳、實體部分
一、訊據上訴人即被告李國隆固坦承其係駕駛營業大客車司機，
    有於上開時、地與告訴人劉淑貞發生交通事故等情，惟矢口
    否認有何業務過失傷害犯行，辯稱：我要左轉時，有在該路
    口停等，待路口淨空之後才慢慢左轉，是告訴人速度很快，
    撞上我駕駛的營業大客車云云。惟查：
  (一)被告領有職業聯結車駕駛執照，平日以駕駛營業大客車載客
    為業，為從事駕駛業務之人，其於99年12月24日上午11時22
    分許，駕駛車牌號碼843-CC號營業大客車（掛牌於大洋通運
    有限公司），沿臺北縣新莊市（現改制為新北市新莊區○○
    ○路由北往南方向行駛，至新樹路257 巷口，擬左轉駛入該
    巷之際，原應注意汽車行駛至交岔路口，轉彎車應讓直行車
    先行，而依當時天候晴、日間自然光線、柏油路面、乾燥無
    缺陷、亦無障礙物、視距良好等一切狀況，並無不能注意情
    事，竟疏未注意讓直行車先行，貿然左轉，適有劉淑貞駕駛
    車號6HC-366 號普通重型機車沿新樹路對向往中正路方向行
    駛，駛至上開路口處，亦疏未注意車前狀況，見狀煞避不及
    ，李國隆駕駛大客車之車頭保險桿懸掛車牌處右側與劉淑貞
    駕駛機車之左側擋風板發生碰撞，致劉淑貞人車倒地，因而
    受有左第四趾擦挫傷、頭皮擦挫傷、右橈骨頭骨折之傷害等
    情，為被告所不爭執（見偵查卷第29頁、原審卷第24頁背面
    、本院卷第18頁背面），並有道路交通事故現場圖、道路交
    通事故調查報告表(一)(二)、仁愛醫院出具之診斷證明書、現場
    照片及車損照片18張（見偵查卷第10頁至第13頁、第16頁、
    第20頁至第22頁）在卷可稽，此部分事實堪信為真正。
  (二)被告之轉彎車並未讓告訴人之直行車先行，惟告訴人與有過
    失，茲臚陳如下：
  1.被告於警詢中供稱：當時我駕駛營業大客車沿臺北縣新莊市
    ○○路由北往南方向行駛，至新樹路257 巷口，擬左轉駛入
    該巷之際，我看左後照鏡，查看我左轉時是否會與他車發生
    碰撞，當時行駛中之車速約2 公里，我左轉前沒有看到對方
    （即劉淑貞）機車，發生碰撞時才知道，之後我就停車下車
    查看，看到我車頭下方壓著1 輛機車，騎士倒在機車旁，碰
    撞處在我車頭保險桿，前保險桿凹陷等語（見偵查卷第3 頁
    、第4 頁），迨於檢察官偵訊時亦為相類供述（見偵查卷第
    28頁）。核與告訴人於警詢、檢察官偵訊時指訴情節相符。
    被告嗣於本院審理時辯稱：其在路口有停等後再左轉，是告
    訴人的機車速度太快，來撞到我駕駛的營業大客車云云。惟
    查，被告於警詢時即已明確供稱其左轉行進時，看左後照鏡
    ，發生碰撞前並未看到對方，發生碰撞時才知道發生車禍等
    語。酌以被告於警詢陳述係在本案事故發生後，即由處理本
    案之警員對被告詢問而取得，且被告於檢察官偵訊時亦為相
    類供述，迨於原審亦供稱認罪，苟被告並無上開過失，豈會
    無端陳述不利於己之內容，其警詢真實性自堪憑採，是其嗣
    後於本院改稱上開辯解，顯難採信。
  2.細觀上開現場圖及現場照片可知肇事現場為無號誌路口，被
    告駕駛營業大客車為轉彎車輛，告訴人駕駛機車係直行車。
    而按汽車行駛至交岔路口時，轉彎車應讓直行車先行，道路
    交通安全規則第102 條第1 項第7 款定有明文，此為一般汽
    車駕駛人所應注意並確實遵守之事項；被告領有職業聯結車
    駕駛執照，且為營業大客車之職業駕駛人，對上開應注意事
    項自無從諉為不知。而本件交通事故發生當時天候晴、日間
    自然光線、柏油路面、乾燥無缺陷、亦無障礙物、視距良好
    等情形，有上開道路交通事故調查報告表、被告及告訴人警
    詢筆錄附卷可稽，客觀上並無不能注意之情事，被告駕駛營
    業大客車卻於左轉時在上開路口與直行之告訴人機車發生碰
    撞，堪認被告於轉彎時並未遵守上開注意義務，以致肇事。
    又告訴人因上開交通事故受有如事實欄所載之傷勢，有前述
    診斷證明書可憑，足認被告上開過失行為與告訴人所受傷害
    結果具有相當之因果關係。
  3.另按汽車行駛時，駕駛人應注意車前狀況，並隨時採取必要
    之安全措施，此為道路交通安全規則第94條第3 項所明定。
    然其騎乘機車行駛於道路上，對上開應注意事項亦無從推稱
    不知，此觀之告訴人於警詢時亦供稱：當時我沒有注意我的
    車速，我立即煞車，可能是我們雙方均未注意所以才發生碰
    撞事故等語自明（見偵查卷第6 頁）。而二車係在新樹路25
    7 巷口之道路上碰撞肇事，且營業大客車之車頭保險桿懸掛
    車牌處右側上方與告訴人駕駛機車之左側擋風板發生碰撞，
    可見告訴人騎駛機車雖係在新樹路上靠右行駛，然仍因疏未
    注意車前狀況及隨時採取必要措施，致生本件交通事故，是
    其顯然亦有過失甚明。另按刑法之過失傷害罪，祇以加害人
    （告訴人）之有過失為致傷害之一原因為已足，不因被害人
    亦有過失而影響於犯罪之成立，但得審酌各方過失程度，為
    量刑輕重之標準，有關告訴人與有過失乙節，僅係被告與告
    訴人間民事賠償責任之過失比例分配問題，並不因此影響被
    告過失責任有無之認定。告訴人對於本件交通事故之發生雖
    與有前揭過失，仍不能解免被告應負之過失責任。
  (三)綜上所述，本案事證明確，被告所辯顯係卸責之詞，委無足
    採，被告業務過失傷害犯行，足堪認定。
二、按刑法上所謂業務，係指個人基於其社會地位繼續反覆所執
    行之事務，查被告係營業大客車司機，平日以駕駛營業大客
    車載客為業，案發時亦係駕駛營業大客車肇事。核被告所為
    ，係犯刑法第284 條第2 項前段之業務過失傷害罪。被告在
    前述犯行尚未被有偵查權之公務員或機關發覺前，即向據報
    到場處理之警員坦承其為肇事人及肇事經過等情，有卷附道
    路交通事故肇事人自首情形紀錄表足參，是其所為符合自首
    要件，爰依刑法第62條前段規定予以減輕其刑。
三、原審經審理結果，認被告罪證明確而予以論科，固非無見。
    惟查本件告訴人與有過失，業如前述，原審判決疏未認定，
    且未於量刑時述及上情以為量處被告刑度之斟酌，尚有未合
    ，被告提起上訴否認犯行，固無理由，但原判決既有上開可
    議，即屬無可維持，應由本院撤銷改判。爰審酌被告以駕駛
    營業大客車為業，竟不知謹慎駕駛，在交岔路口未讓直行車
    先行，貿然左轉因而肇事，應予責難，兼衡其過失之程度、
    致告訴人傷勢之情況，告訴人亦與有過失，及被告表明願意
    賠償告訴人6 萬元，惟因告訴人堅持應給付10萬元，致雙方
    未能成立和解等一切情狀，量處如主文所示之刑，並諭知如
    易科罰金之折算標準，以示懲儆。
據上論斷，應依刑事訴訟法第369 條第1 項前段、第364 條、第
299 條第1 項前段，刑法第284 條第2 項前段、第62條前段、第
41條第1 項前段，刑法施行法第1 條之1 第1 項、第2 項前段，
判決如主文。
本案經檢察官侯寬仁到庭執行職務。
中    華    民    國   100    年    11    月    29    日
                  刑事第四庭  審判長法  官  陳筱珮
                                    法  官  楊貴雄
                                    法  官  邱滋杉
以上正本證明與原本無異。
不得上訴。
                                    書記官  劉貞達
中    華    民    國   100    年    11    月    30    日
附錄本案論罪科刑法條全文－－
刑法第284 條：
因過失傷害人者，處6 月以下有期徒刑、拘役或5 百元以下罰金
，致重傷者，處1 年以下有期徒刑、拘役或5 百元以下罰金。
從事業務之人，因業務上之過失傷害人者，處1 年以下有期徒刑
、拘役或1 千元以下罰金，致重傷者，處3 年以下有期徒刑、拘
役或2 千元以下罰金。